【裁判字號】    90,交易,221
【裁判日期】    900821
【裁判案由】    過失傷害
【裁判全文】
臺灣板橋地方法院刑事判決                          九十年度交易字第二二一號
    公  訴  人  臺灣板橋地方法院檢察署檢察官
    被      告  丙○○
    選任辯護人  辛  武律師
右列被告因過失傷害案件，經檢察官提起公訴（八十九年度偵字第一七０五二號），
本院判決如左：
    主  文
丙○○無罪。
    理  由
一、公訴意旨略以：被告丙○○係三重汽車客運股份有限公司（以下簡稱：三重客運
    公司）之司機，為從事業務之人，於民國八十九年五月十二日上午七時五十分許
    ，駕駛車牌號碼ＦＰ─７７６號營業用大客車，沿台北縣新莊市○○路往中港路
    即由北向南行駛，於三重客運公司總站前，要左轉入站時，原應注意轉彎車應讓
    直行車先行，而依當時情形又無不能注意之情事，竟疏於注意，與告訴人乙○○
    所駕駛，直行於同路段對向車道（由南向北），未減速慢行及注意車前狀況之Ｆ
    ＮＮ─０１８號重機車發生擦撞，致告訴人乙○○受有右側鎖骨、肋骨及腓股骨
    折、右眼球破裂並玻璃體出血之傷害，因認其涉有刑法第二百八十四條第二項之
    業務過失傷害罪嫌（起訴書誤載為同法條第一項之普通傷害罪，業經檢察官當庭
    更正）云。
二、按犯罪事實應依證據認定之，無證據不得推定其犯罪事實；又不能證明被告犯罪
    或其行為不罰者，應諭知被告無罪之判決；刑事訴訟法第一百五十四條、第三百
    零一條第一項分別定有明文。次按認定不利於被告之事實，須依積極證據，苟積
    極證據不足為不利於被告事實之認定時，即應為有利於被告之認定，更不必有何
    有利之證據；又所謂認定犯罪事實之證據，係指足以認定被告確有犯罪行為之積
    極證據而言，該項證據自須適於被告犯罪事實之認定，始得採為斷罪資料。最高
    法院三十年上字第八一六號、二十九年上字第三一０五號判例意旨可資參照。
三、訊據被告丙○○堅詞否認右揭過失犯行，辯稱：伊當時已左轉，且車輛之車頭快
    要進入總站，中間並有稍微停頓，查看車尾是否能轉進去總站，惟聽到撞擊聲後
    才知道遭告訴人之機車撞及，伊並無過失等語；辯護意旨略稱：被告於右述時、
    地駕駛車號ＦＰ─７７６號營業大客車，沿台北縣新莊市○○路往中港路南向行
    駛至三重客運公司總站前，車頭已左轉駛入總站時，遭告訴人駕駛機車非法切入
    ，欲自被告車前超越，致擦撞大客車前方之擋泥板，被告並無任何過失可言等語
    。
四、按汽車行駛至交岔路口，轉彎車應讓直行車先行。但直行車尚未進入交岔路口，
    而轉彎車已達中心處開始轉彎，直行車應讓轉彎車先行。道路交通安全規則第一
    百零二條第一項第六款定有明文。是本件應審究者為當時路權屬何人？即被告當
    時所駕駛之車號ＦＰ─７７６號營業大客車是否比告訴人所駕駛之ＦＮＮ─０１
    ８號重型機車先行到達交岔路口之中心處，並已開始左轉，如屬實，則路權即歸
    被告先行通行，告訴人應暫停讓被告先行。經查：
（一）依偵查卷內所附之道路交通事故調查報告表上之事故現場圖及事故現場相片觀
      之，被告所駕駛之車號ＦＰ─７７６號營業大客車已左轉橫越對向車道，車身
      大部分占據在對向車道上，車頭左前側位置並停在三重客運總站前與路邊之紅
      色實線上，告訴人所駕駛之ＦＮＮ─０１８號重型機車則斜倒在前開大客車前
      方紅色實線及路旁水溝鐵蓋上，車頭朝向三重客運總站，機車車身與上開大客
      車前面保險桿齊平，並未遭上開大客車捲入車底盤下；且證人即至現場處理之
      台北縣警察局新莊分局中港派出所警員甲○○到庭結證稱：伊到達現場後即拍
      照畫草圖，地上並無機車移過之刮地痕等語；另參之證人即三重客運公司總站
      之技工丁○○於偵查中結證稱：「：：我有看到黃所開的車已經轉過來了，對
      方撞到他車：：」等語，於本院調查時到庭結證稱：「當時被告駕駛大客車是
      由中原路要左轉進站，被害人騎的摩托車在對向車道，往中華路的方向行進，
      我看到大客車停在公司的大門口，已經左轉到對向車道，他在等對向的車子經
      過，裡面亦有車輛要出去，被告亦要等他們先出去才能進站。然後摩托車就撞
      上。」、「（當時有無車輛讓他）有其他車輛讓他，但我不記得是何種車輛」
      等語，證人即三重客運公司之司機賴景洲到庭結證稱：「（五月十二日上午七
      點五十分當時被告的公車和被害人的機車擦撞有無看到？）我有看到，當時我
      正好要開公車出站，被告的公車要進站。」、「當時被告所駕駛的公車要進來
      ，可能看到我的車輛要出去，就停下來讓我，然後看到機車衝過來撞到被告的
      公車。」、「（當時看到被告的公車停在何處讓你？）在公司大門口前面一點
      點暫停等我。」等語，及被告於警訊中供稱：「：：當時直行都是綠燈且有塞
      車狀況，我要左轉進入總站，突然有乙輛小貨車讓我左轉，我因左後方轉不進
      來，便停頓下來，這時乙輛重機車直接撞上我左前：：」等語，綜合觀之，顯
      見被告當時所駕駛之營業大客車已到達交岔路口之中心處開始左轉，且於接近
      總站前之位置遭告訴人駕駛之機車撞及。
（二）告訴人於警訊中雖指稱：當時紅燈變綠燈，伊原停在小貨車後面，綠燈後前面
      車輛已經駛離，伊正要起步即遭公車從左側撞及云云，惟本件事故告訴人機車
      所倒臥之位置在前開大客車前方紅色實線及路旁水溝鐵蓋上，且告訴人於本院
      調查時供稱：伊等紅綠燈時，係停在小貨車後面，旁邊是白色實線等語，顯見
      告訴人等紅綠燈時尚未行駛至三重客運總站前，是其於警訊中指稱伊係正要起
      步即遭被告所駕駛之大客車撞擊云云，顯係捏飾之詞，不足採信。
（三）綜右所述，本件事故之發生應係被告於右述時間，駕駛右開大客車沿台北縣新
      莊市○○路往中港路即由北向南行駛，於三重客運公司總站前，要左轉入站時
      ，因對向車道之小貨車暫停讓被告先行左轉，因大客車之車身較長，無法一次
      即左轉進入站內而橫停在對向車道上，而告訴人駕駛其右開機車原跟隨在一輛
      小貨車之後，因小貨車暫停讓大客車先行，告訴人即往右側竄出前行，以致在
      三重客運公司總站前撞及適停在該處之大客車左前側，並往右側順勢倒下（此
      亦與告訴人所稱：伊等紅綠燈時，係停在小貨車後面，旁邊是白色實線等語，
      及告訴人之機車所倒臥之位置係三重客運公司總站前道路邊之紅色實線及路旁
      水溝鐵蓋上等情相符）。從而，被告當時所駕駛之營業大客車既已先行到達交
      岔路口之中心處，開始左轉，並已接近總站前，則路權即歸被告先行通行，告
      訴人本應暫停讓轉彎車之被告先行，詎其疏未注意暫停讓已達中心處並已轉彎
      之被告先行，肇致本件事故，是本件肇事原因即應歸咎於告訴人，被告並無任
      何過失可言，且台灣省台北縣區車輛行車事故委員會亦同此認定，亦有該會八
      十九年十一月十七日八九北行字第一七六四號函附之鑑定意見書乙份附於偵查
      卷內可稽；至台灣省車輛行車事故覆議鑑定委員會雖認定被告左轉彎車未讓直
      行車先行，為肇事主因，惟被告當時既已先行到達中心處並已開始左轉，路權
      即歸被告優先通行，告訴人應暫停讓被告先行，已如前述，是台灣省車輛行車
      事故覆議鑑定委員會之前開覆議意見，自不足採。
五、本件被告就本件事故既不負過失責任，即難以業務過失傷害罪責相繩。此外，復
    查無其他積極確切之事證足認被告有何公訴人所指過失傷害之犯行，因認被告此
    部分被訴犯行要屬不能證明，自應為其無罪之諭知。
據上論斷，應依到事訴訟法第三百零一條第一項，判決如主文。
本案經檢察官曾文鐘到庭執行職務。
中      華      民      國      九十    年      八      月    二十一    日
                                    臺灣板橋地方法院交通法庭
                                        法  官  高  明  德
右正本證明與原本無異
如不服本判決，應於送達後十日內，向本院提出上訴狀
                                        書記官  高  玉  彬
中      華      民      國      九十    年      八      月    二十二    日


司法院資訊處製作；財團法人民間司法改革基金會備份。
